【裁判字號】    97,交上訴,580
【裁判日期】    970703
【裁判案由】    業務過失致死
【裁判全文】
臺灣高等法院臺南分院刑事判決       97年度交上訴字第580號
上  訴  人
即  被  告  乙○○
上列上訴人因業務過失致死案件，不服臺灣臺南地方法院96年度
交訴字第140號中華民國97年4月1日第一審判決（起訴案號：臺
灣臺南地方法院檢察署96年度偵字第9224、11240號），提起上
訴，本院判決如下：
    主  文
上訴駁回。
    事  實
一、乙○○係「金全國綜合建材有限公司」（原起訴書誤載為「
    金全國防火建材公司」）之司機，為從事駕駛業務之人，於
    民國（下同）96年4月2日上午，駕駛TX-2082號自用小貨車
    ，沿臺南縣165縣道由西向東方向行駛，嗣於同日上午11時
    22分許，行經165線道36.4公里處，本應注意駕駛車輛應在
    遵行車道內行駛，且依當時天候晴、日間自然光線、柏油乾
    燥路面、路面無缺陷、無障礙物、視距良好，並無不能注意
    之情形，竟疏未注意及此，貿然侵入對向車道，致與對向由
    何舜卿駕駛之車牌號碼TF-2003號自用小客車發生碰撞，何
    舜卿因而身體多處受有傷害，經送醫治療後仍因休克致多發
    性骨折合併壞死敗血症死亡。乙○○於肇事後，犯罪未被有
    偵查權之公務員或機關發覺前，即向據報到場處理之台南縣
    警察局麻豆分局警員表明係肇事車輛之駕駛人而自首，並坦
    承犯行進而接受裁判。
二、案經何舜卿之配偶即甲○○訴由台南縣警察局麻豆分局報請
    臺灣臺南地方法院檢察署檢察官偵查起訴。
    理  由
甲、程序部分：
一、按被告以外之人於審判外之陳述，雖不符前4條之規定，而
    經當事人於審判程序同意作為證據，法院審酌該言詞陳述或
    書面陳述作成時之情況，認為適當者，亦得為證據。當事人
    、代理人或辯護人於法院調查證據時，知有第159條第1項不
    得為證據之情形，而未於言詞辯論終結前聲明異議者，視為
    有前項之同意。刑事訴訟法第159條之5定有明文。被告對被
    害人之妻甲○○在警、偵訊之陳述同意列為證據，且本院審
    理時，並無於言詞辯論終結前聲明異議。而前開證人在警、
    偵訊所為之證述，係在自由意志下所為陳述，並親閱筆錄無
    訛後始簽名作成之情況，且該證言適為本案應審酌必要事項
    ，自有證據能力，得為本案證據。
二、又相驗案件初步調查報告暨報驗書、道路交通事故現場圖、
    道路交通事故調查報告表、道路交通事故肇事人自首情形紀
    錄表、道路交通事故當事人酒精測定紀錄表、診斷證明書、
    道路交通事故照片23張、勘驗筆錄、相驗屍體證明書、檢驗
    報告書、相驗照片10張、臺灣省台南區車輛行車事故鑑定委
    員會96年6月14日南鑑字第0965901871號函暨鑑定意見書、
    交通部公路總局嘉義區監理所台南監理站97年1月4日嘉監南
    字第0970100242號函等，被告同意列為證據，且係公務員職
    務上製作之文書或從事業務之人於業務上所製作之文書，並
    無顯不可信之情形，依刑事訴訟法第159條之4第1款、第2款
    規定，均認有證據能力。
乙、實體部分：
一、訊據上訴人即被告乙○○對於上開時、地將小貨車駛入對向
    車道致與對向由何舜卿駕駛之小客車發生碰撞，何舜卿因而
    身體多處受有傷害，經送醫治療後仍因休克致多發性骨折合
    併壞死敗血症不治死亡之事實，迭據其在警訊、偵查、原審
    及本院審理時坦承不諱（詳相驗卷第8頁至第9頁、第45頁正
    反面、原審卷第22頁、第24頁、第43頁、本院97年6月16日
    準備程序筆錄、97年6月26日審判筆錄）。經核與：
  (一)被告所駕駛之小貨車確有駛入對向車道致與對向由何舜卿駕
    駛之小客車發生碰撞，亦有道路交通事故現場圖（見相驗
    卷第4頁）、道路交通事故現場報告表(一)(二)（見相驗卷第5
    、6頁）、台南縣警察查局麻豆分局道路交通事故照片黏
    貼紀錄表【即照片23張】（見相驗卷第18至29頁）在卷可稽
    。
  (二)被害人何舜卿因被撞而身體多處受有傷害，經送醫治療後仍
    因休克致多發性骨折合併壞死敗血症不治死亡之事實，亦有
    奇美醫院柳營分院診斷證明書（見相驗卷第17頁）在卷可佐
    ；並經檢察官會同檢驗員相驗屬實，並有台南縣警察局麻
    豆分局處理相驗案件初步調查報告暨報驗書（見相驗卷第1
    至3頁、第34頁）、勘驗筆錄（見相驗卷第35頁）、臺
    灣臺南地方法院檢察署相驗屍體證明書（見相驗卷第36頁）
    、臺灣臺南地方法院檢察署檢驗報告書（見相驗卷第37
    至41頁）、何舜欽變屍案相驗照片10張（見相驗卷第50至
    54頁）等在卷可憑。
  (三)本件之肇事應由被告負全部肇事責任，亦經臺灣省台南區車
    輛行車事故鑑定委員會96年6月14日南鑑字第0965901871號
    函檢附之鑑定意見書，其鑑定結果為：【一、乙○○駕駛小
    貨車，失控侵入來車道，為肇事原因。二、何舜卿無肇事因
    素。】（見相驗卷第56、57頁），有該鑑定意見書在卷可按
    。
  (四)綜上所述，被告自白核與事實相符，本案事證已臻明確，被
    告犯行洵堪認定，應予依法論科。
二、按汽車在雙向二車道行駛時，均應在遵行車道內行駛，道路
    交通安全規則第97條第1項第1款定有明文，被告駕車行駛於
    道路上，且考領有駕駛執照，自應明知且注意上揭事項及道
    路交通安全規則之規定。而當時天候晴、日間自然光線、柏
    油乾燥路面、路面無缺陷、無障礙物、視距良好，並無不能
    注意之情形，竟疏未注意及此，貿然侵入對向車道，致與對
    向由何舜卿駕駛之車牌號碼TF-2003號自用小客車發生碰撞
    ，何舜卿因而身體多處受有傷害，經送醫治療後仍因休克致
    多發性骨折合併壞死敗血症死亡。可證被告之駕車失當顯有
    嚴重之過失，且應負全部之過失責任，而被害人何舜卿因本
    件車禍，致受有上揭傷害導致死亡之結果，可證被告過失駕
    車肇事行為，與被害人之死亡結果間，自具有相當因果關係
    。
三、查被告係以駕駛小貨車送貨為業，係從事駕駛業務之人。其
    於上開時、地，駕駛上開自用小貨車不慎與被害人何舜卿所
    駕駛之自用小客車發生碰撞，並造成被害人何舜卿死亡之結
    果，核其所為係犯刑法第276條第2項之業務過失致死罪。又
    其於肇事後，犯罪未被有偵查權之公務員或機關發覺前，即
    向據報到場處理之台南縣警察局麻豆分局警員表明其係肇事
    車輛之駕駛人而自首，並坦承犯行進而接受裁判，有上開道
    路交通事故肇事人自首情形紀錄表1份附卷可參，爰依刑法
    第62條前段自首之規定，減輕其刑。再按犯罪在中華民國96
    年4月24日以前者，除本條例另有規定外，依下列規定減刑
    ：一、死刑減為無期徒刑。二、無期徒刑減為有期徒刑二十
    年。三、有期徒刑、拘役或罰金，減其刑期或金額二分之一
    ，中華民國九十六年罪犯減刑條例第2條第1項定有明文。查
    被告本案犯罪時間在中華民國96年4月24日以前，復無不得
    減刑之例外情形，自合於上開條例第2條第1項第3款之規定
    ，應減其宣告刑二分之一。
四、原審以被告罪證明確，因以適用刑法第276條第2項、第62條
    前段，刑法施行法第1條之1，中華民國九十六年罪犯減刑條
    例第2條第1項第3款、第7條等規定，並審酌被告係以駕駛小
    貨車送貨為業，竟疏於注意，貿然超出車道行駛，其疏失之
    駕駛行為，係本件車禍發生之肇事原因，其過失程度經核非
    屬輕微，最後並造成被害人傷重死亡之嚴重結果，使被害人
    家屬與之天人永隔，所生損害甚大，且迄因尚未與被害人家
    屬就民事賠償事宜達成和解，惟念其僅係國中畢業，教育程
    度非高，且犯罪後業已坦承犯行，犯後態度尚稱良好等一切
    情狀，量處有期徒刑一年四月。並以被告犯罪之時間，係在
    96年4月24日之前，且所犯罪名又非中華民國96年罪犯減刑
    條例第3條所列不得減刑之範圍，應依同條例第2條第1項之
    規定，應減其宣告刑期2分之1為有期徒刑八月。本院經核原
    判決認事用法俱無不合，量刑亦稱妥適，被告上訴意旨以已
    與告訴人和解，按月給付新台幣（下同）三千元，並扣除每
    月渠取得一萬二千元之薪資外，其餘均匯給告訴人，並取得
    告訴人諒解，而指摘原判決量刑太重云云，惟為告訴人甲○
    ○所否認，除被告匯二次三千元外，並無再給付之事實等語
    （詳本院97年6月16日準備程序筆錄、97年6月26日審判筆錄
    ），是被告所述並無可取，為無理由，應予駁回。
據上論斷，應依刑事訴訟法第368條，判決如主文。
本案經檢察官江守權到庭執行職務。
中    華    民    國    97    年    7     月    3     日
                  刑事第五庭    審判長法  官  楊明章
                                      法  官  戴勝利
                                      法  官  楊子莊
以上正本證明與原本無異。
如不服本判決，應於收受本判決後十日內向本院提出上訴書狀。
其未敘述上訴理由者並得於提起上訴後十日內向本院補提理由書
狀（均須按他造當事人之人數附繕本）「切勿逕送上級法院」。
                                      書記官  李珍鳳
中    華    民    國    97    年    7     月    3     日
附錄本案論罪科刑法條全文：
刑法第276條（過失致死罪）
因過失致人於死者，處二年以下有期徒刑、拘役或二千元以下罰
金。
從事業務之人，因業務上之過失犯前項之罪者，處五年以下有期
徒刑或拘役，得併科三千元以下罰金。


司法院資訊處製作；財團法人民間司法改革基金會備份。
